【裁判字號】    90,訴,4104
【裁判日期】    920102
【裁判案由】    勞保
【裁判全文】
臺北高等行政法院判決                              九十年度訴字第四一○四號
                              .
    原      告  甲○○
    被      告  勞工保險局
    代  表  人  廖碧英(總經理.
    訴訟代理人  乙○○
                丙○○
右當事人間因勞保事件，原告不服行政院中華民國九十年三月二十六日台八十八年勞
訴字第○五一二一五號訴願決定，提起行政訴訟。本院判決如左：
    主  文
原告之訴駁回。
訴訟費用由原告負擔。
    事  實
一、事實概要：緣原告當初以離職退保前從事隧道工程工作，吸入混濁空氣致罹患肺
    結核，於離職退保後審定成殘，申請職業病殘廢給付。案經被告審查，以原告所
    患非屬職業病，與行政院勞工委員會八十七年十一月五日台八十七勞保三字第○
    五○二○七號函釋規定不符，乃以八十八年五月二十六日八八保給字第六○一七
    九八四號函否准所請殘廢給付。原告不服，申請審議，遭審定駁回，提起訴願，
    亦遭決定駁回，遂提起本件行政訴訟。
二、兩造聲明：
  (一)原告聲明：訴願決定及原處分均撤銷。
  (二)被告聲明：駁回原告之訴。
三、兩造之爭點：原告所患肺結核是否屬職業病？
  (一)原告主張之理由：（未於期日到場，依其訴狀所陳）
    1.原告於八十九年間向被告申請離職退保，後經診斷確定罹有職業病，可請領職
      業災害保險給付，然經多年行政爭訟，屢遭駁回，理由為原告罹患肺結核非屬
      職業病，故所請職業災害殘廢給付不予給付。查原告於南北國道隧道工程勞役
      多年，所受之塵飛慢性直入肺器管，傷害慘重，故依據八十九年度報章刊登凡
      勞工在職或離退職，經診斷確定罹患職疾病者，可申領職業災害保險給付。
    2.依據八十七年九月份報章刊登被告最新勞工保險職業疾病給付法，原告係從事
      隧道工程，並非從事接觸生物性危害工作，肺結核應屬職業病。所謂生物之涵
      意，乃為動植物簡稱；然隧道所引之炸藥硫磺味，作業中之機械所排之油煙及
      混凝劑，又稱快乾劑，塵土飛一天作業約十二小時的情況下，原告整天不知吸
      了多少塵土，危害了健全的身心。目前大家響應要如何作好環保，例如監理所
      單位驗車時，非常強調汽車所排放油煙及黑煙應嚴格取締；唯獨隧道工程沒有
      做好環保，使原告吸入工作時之黑煙，有害身體健康，造成原告身心障礙、勞
      動力減損致使不堪勝任工作，原告實符合上開報章所刊條文津貼補助之申請。
    3.原告目前得病扶養子女，年逾五十二，身無一技之長，失業三年，求職不易，
      懇請惠賜所願，實感德便。
  (二)被告主張之理由：
    1.按「被保險人因職業傷害或罹患職業病，經治療終止後，如身體遺存障害，適
      合殘廢給付標準表規定之項目，並經保險人自設或特約醫院診斷為永久殘廢者
      ，依同表規定之殘廢等級及給付標準，增給百分之五十，一次請領殘廢補償費
      。被保險人領取職業傷病給付期滿，尚未痊癒，如身體遺存障害，適合殘廢給
      付標準表規定之項目，並經保險人自設或特約醫院診斷為永久不能復原者，得
      比照前項規定辦理。」勞工保險條例第五十四條定有明文。「其他本表未列之
      有毒物質或其他疾病，應列為職業病者得由中央主管機關核准增列之」「新增
      職業病種類區分為以下四類：．．．二、第二類生物性危害引起之疾病及其續
      發症（眼接觸生物性危害之工作）退伍軍人症．．．肺結核、愛滋病。．．．
      」為勞工保險職業病種類表第八類第二項規定及增列勞工保險職業病種類第二
      類所規定。又勞工保險被保險人離職退保後經診斷確定罹有職業病者請領職業
      災害保險給付作業處理原則規定「（一）給付對象：勞保被保險人因保險期間
      罹患疾病，於離職退保後經診斷確定為職業病者。（二）給付項目：職業災害
      保險殘廢給付。（三）職業病給付之種類：勞工保險職業病種類表所別及本會
      核定增列之職業病．．．」行政院勞工委員會八十七年十一月五日台八十七勞
      保三字第○五○二○七號函釋在案。
    2.查本件原告從事隧道工程工作罹患肺結核，於離職退保後審定成殘，申請職業
      病殘廢給付，案經被告審查，其所患非屬職業病，乃核定否准所請殘廢給付，
      原告不服，分別提起爭議審議及訴願，均經駁回在案。
    3.原告雖訴稱其在隧道工作多年，所受之塵飛慢性直入肺氣管，傷害慘重，依據
      八十九年度報章刊登凡勞工在職或離職退保後經診斷罹患職業病者，可申領職
      業災害保險給付云云。惟查勞工保險之被保險人於離職退保後，經診斷確罹有
      職業病者，以勞工保險職業種類表所列及行政院勞工委員會核定增列之職業病
      為限，始得申領職業災害保險給付，查本件原告係從事隧道工程工作，並非屬
      接觸生物性危害工作，是原告罹患肺結核與首揭增列勞工保險職業病種類第二
      類職業病要件不合，被告否准所請職業病殘廢給付，於法並無不合。
    理  由
一、本件原告經合法通知，未於言詞辯論期日到場，核無行政訴訟法第二百十八條準
    用民事訴訟法第三百八十六條各款所列情形，爰經被告聲請，由其一造辯論而為
    判決，合先敘明。
二、按「被保險人因職業傷害或罹患職業病，經治療終止後，如身體遺存障害，適合
    殘廢給付標準表規定之項目，並經保險人自設或特約醫院診斷為永久殘廢者，依
    同表規定之殘廢等級及給付標準，增給百分之五十，一次請領殘廢補償費。被保
    險人領取職業傷病給付期滿，尚未痊癒，如身體遺存障害，適合殘廢給付標準表
    規定之項目，並經保險人自設或特約醫院診斷為永久不能復原者，得比照前項規
    定辦理。」勞工保險條例第五十四條定有明文。次按「其他本表未列之有毒物質
    或其他疾病，應列為職業病者得由中央主管機關核准增列之」、「新增職業病種
    類區分為以下四類：．．．二、第二類生物性危害引起之疾病及其續發症（眼接
    觸生物性危害之工作）：退伍軍人症．．．肺結核、愛滋病。」亦為勞工保險職
    業病種類表第八類第二項規定及增列勞工保險職業病種類第二類所明定。再按勞
    工保險被保險人離職退保後經診斷確定罹有職業病者請領職業災害保險給付作業
    處理原則規定「（一）給付對象：勞保被保險人因保險期間罹患疾病，於離職退
    保後經診斷確定為職業病者。（二）給付項目：職業災害保險殘廢給付。（三）
    職業病給付之種類：勞工保險職業病種類表所別及本會核定增列之職業病」復為
    行政院勞工委員會八十七年十一月五日台八十七勞保三字第○五○二○七號函釋
    在案。
三、本件原告以離職退保前從事隧道工程工作，吸入混濁空氣致罹患肺結核，於離職
    退保後審定成殘，向被告申請職業病殘廢給付。經被告審查，以原告所患非屬職
    業病，與行政院勞工委員會八十七年十一月五日台八十七勞保三字第○五○二○
    七號函釋規定不符，乃以八十八年五月二十六日八八保給字第六○一七九八四號
    函否准所請殘廢給付等情，有勞  工保險給付申訴書、被告上開復函、勞工保險
    監理委員會審議勞工保險爭議事項審定書及行政院勞工委員會訴願決定書等影本
    附卷可稽，且為兩造所不爭執，堪信為真實。
四、查本件原告以其從事隧道工程工作罹患肺結核，於離職退保後審定成殘，申請職
    業病殘廢給付，案經被告審查，依原告申請時所檢附勞工保險給付申請書保險事
    故欄所載「從事隧道工程已逾二十多年，隧道係採用炸藥爆破，因而隧道內之空
    氣塵土飛揚，加上機械排油煙混濁，工作又辛苦，所吸收的空氣不良，無形中感
    染嚴重肺結核」及花蓮縣光復鄉衛生所所出具之診斷書，核定原告所患肺結核非
    屬前揭勞工保險職業病種類表第八類第二項規定及增列勞工保險職業病種類第二
    類所明定之職業病，而否准原告所請，於法有據。
五、原告主張其肺結核係因從事隧道工程工作所致，則其所患肺結核即非接觸生物性
    危害工作，即不符申領職業病之要件，雖原告主張依八十九年度報章刊登勞工在
    職或離職退保後經診斷罹患職業病者，均可申領職業災害保險給付云云，但查原
    告所提出報章所載係行政院院會通過有關「職災勞工保險法」草案之記事，依該
    記事，將來通過之職災勞工保險法草案規定，離職退保勞工，如經診斷係在保期
    間染患職業病，一樣可請領生活津貼，而非職業病之給付，原告主張依上開職災
    勞工保險法為據，要屬誤解。
六、綜上所述，原告所患肺結核既非源於接觸生物性危害工作所致，被告否准其申領
    職業病殘廢給付，並無不合，訴願決定予以維持，亦無違誤，原告仍執前詞，訴
    請撤銷，為無理由，應予駁回。
據上論結，本件原告之訴為無理由，爰依行政訴訟法第二百十八條、民事訴訟法第三
百八十五條第一項前段、行政訴訟法第九十八條第三項前段，判決如主文。
中      華      民      國    九十二    年      一      月      二      日
                 臺 北 高 等 行 政 法 院   第 六 庭
                             審 判 長 法  官   林 樹 埔
                                      法  官   曹 瑞 卿
                                      法  官   闕 銘 富
右為正本係照原本作成。
如不服本判決，應於送達後二十日內，向本院提出上訴狀並表明上訴理由，如於本判
決宣示後送達前提起上訴者，應於判決送達後二十日內補提上訴理由書（須按他造人
數附繕本）。
中      華      民      國    九十二    年      一      月      三      日
                                      書記官   吳 芳 靜


司法院資訊處製作；財團法人民間司法改革基金會備份。
